臺灣臺中地方法院刑事判決
111年度交訴字第23號
公  訴  人  臺灣臺中地方檢察署檢察官
被      告  林佳穎


輔  佐  人  
即被告之父  林錦柏


指定辯護人  本院公設辯護人梁乃莉  
上列被告因公共危險案件，經檢察官提起公訴（110年度偵字第3
8833號），本院判決如下：
    主    文
林佳穎無罪。
    理    由
一、公訴意旨略以：被告林佳穎明知臺灣鐵路之鐵軌係供公眾運
    輸工具火車行駛之軌道，竟基於致生火車往來危險之犯意，
    於民國110年6月8日15時5分許，自臺鐵基起177K處，穿越臺
    鐵西正線軌道後，在東正線177K＋520M處軌道上平躺，嗣臺
    鐵彰化機務段之火車司機黃基泉駕駛火車（2193次區間車，
    下稱本案列車）自臺中市后里發車，並沿東正線行駛至臺中
    市豐原區北邊177K處即上址前方約500公尺處，見到上開林
    佳穎穿越軌道而平躺臥軌之情形，遂鳴笛並緊急緊軔煞車，
    致生脫軌或翻覆之危險，然黃基泉仍閃避不及，致本案列車
    車頭仍撞擊到林佳穎之腿部，林佳穎因而受有右足踝及粉碎
    性開放性骨折行骨外固定器固定術後併骨不癒合及感染等傷
    害。因認被告涉犯刑法第184條第1項以平躺臥軌之方法致生
    火車往來之危險罪嫌等語。
二、按犯罪事實應依證據認定之，無證據不得認定犯罪事實；又
    不能證明被告犯罪者，應諭知無罪之判決，刑事訴訟法第15
    4條第2項、第301條第1項分別定有明文。認定不利於被告之
    事實，須依積極證據，苟積極證據不足為不利於被告事實之
    認定時，即應為有利於被告之認定，更不必有何有利之證據
    。此之所謂證據，須確屬能為被告有罪之證明，而無瑕疵可
    指者，始足當之；再者，犯罪事實之認定，應憑證據，所謂
    證據，須適於為被告犯罪事實之證明者，始得採為斷罪資料
    ，如未能發現相當證據，或證據不足以證明，自不能以推測
    或擬制之方法以為裁判基礎；又所謂認定犯罪事實所憑之證
    據，雖不以直接證據為限，間接證據亦包括在內，然而無論
    直接或間接證據，其為訴訟上之證明，須於通常一般人均不
    致有所懷疑，而得確信其為真實之程度，始得據之為有罪之
    認定，倘其證明尚未達到此一程度，而有合理懷疑存在時，
    即應為無罪之判決（最高法院29年上字第3105號、30年上字
    第816號、40年台上字第86號、53年台上字第2750號、76年
    台上字第4986號分別著有判例參照）。
三、公訴意旨認被告涉有上開罪嫌，無非係以被告於警詢之供述
    ，證人即區間車司機黃基泉於警詢時之證述，及道路交通事
    故現場圖、軌道行車事故現場圖、現場蒐證照片、臺灣鐵路
    管理局列車自動防護系統車速表、被告之國立陽明交通大學
    附設醫院診斷證明書等件，為主要論據。訊據被告對其於起
    訴書所載時間平躺於起訴書所指路段之軌道上，本案列車之
    司機員見上情緊急煞車，仍不即煞停，致本案列車車頭撞擊
    到被告腿部，被告因而受有右足踝及粉碎性開放性骨折行骨
    外固定器固定術後併骨不癒合及感染等傷害等情，均不爭執
    ，然否認有何公共危險犯行，辯稱：伊不知道發生何事，是
    送去醫院之後才知道發生何事，伊是被詛咒、被附身等語。
    其辯護人為被告辯護：本案列車緊急煞車並未造成人車傷亡
    或毀損，被告係獨自一人肉身臥在軌道上，人體非剛性物品
    ，即使遭火車以正常車速撞擊，亦不致損壞火車或使火車傾
    覆、破壞，更未造成往來之危險，被告所為不該當刑法第18
    4條第1項之客觀構成要件；被告長期受疾病困擾，疑似患有
    妄想型精神疾病，且本件未構成實害，如被告所為成罪，亦
    請依照刑法第19條、第25條第2項規定，減輕其刑等語。
四、經查：
（一）前揭被告所不爭執之犯罪事實，核與證人即本案列車司機
      員黃基泉於警詢證述情節大致相符（見偵卷第27至31頁）
      ，並有現場照片、道路交通事故現場圖、軌道行車事故現
      場圖、國立陽明交通大學附設醫院診斷證明書、黃基泉之
      臺灣鐵路管理局工作證照影本、列車駕駛執照影本、識別
      證影本等件在卷可參（見偵卷第25頁、第33至41頁、第47
      頁、第59頁），此部分之事實首堪認定。
（二）按刑法第184條第1項規定：「損壞軌道、燈塔、標識或以
      他法致生火車、電車或其他供水、陸、空公眾運輸之舟、
      車、航空機往來之危險者，處3年以上10年以下有期徒刑
      」，立法形式上為具體危險犯，倘進而有實害出現，則依
      同條第2項：「因而致前項之舟、車、航空機傾覆或破壞
      者，依前條第1項之規定處斷。」之結果加重犯規定論處
      ，故該條第1項法文中所指「往來之危險」，允係「火車
      、電車或其他供水、陸、空公眾運輸之舟、車、航空機有
      因而傾覆或破壞之危險」之意，此觀該條第1項特別以「
      損壞軌道、燈塔、標識」等社會觀念上足以造成依賴上開
      交通設施之火車、電車或其他供水、陸、空公眾運輸之舟
      、車、航空機因而傾覆或破壞之行為，作為犯罪行為態樣
      之例示規定，益徵明確，惟足以造成上開舟、車、航空機
      往來危險之方法，實不以上開3種為限，故該條第1項又以
      「他法」之補充概括規定加以規範，然此處所謂「他法」
      ，亦需與損壞軌道、燈塔、標識等方法相似。換言之，仍
      以客觀上足以造成火車、電車或其他供水、陸、空公眾運
      輸之舟、車、航空機有因而傾覆或破壞危險之行為為限。
      又上開所謂「傾覆」，乃係指傾倒、顛覆或覆沒等變更其
      固有之使用狀態之行為，所謂「破壞」，係指舟、車、航
      空機喪失其全部或一部之效能而言，若被告之行為無使舟
      、車、航空機「傾覆」之可能，或其「破壞」僅為輕微之
      破損而無礙其固有之效能，不足以發生公共危險者，自不
      得認屬「傾覆」或「破壞」（最高法院74年度台上字第67
      87號判決意旨併參）。
（三）本案被告固然橫臥本案列車通行之軌道上，惟證人即本案列車司機黃基泉於警詢時證稱：伊駕駛本案列車過彎後直線行駛，發現有女子侵入軌道橫躺，當時距離約500公尺，伊馬上鳴笛緊軔，仍撞擊到該名女子，駕駛或車內乘客並無受傷，列車無損壞等語（見偵卷第27至31頁），可見被告所為並未造成本案列車傾覆或破壞。再經本院就被告所為是否致使本案列車發生火車損壞或翻覆之危險等節函詢交通部臺灣鐵路管理局，該局111年8月30日鐵安調字第1110030859號函函覆內容略以「（該行車路段於當時共有幾種車種之列車行經使用？）110年6月8日行經后里－豐原間之車種：自強（包含普悠瑪及推拉式自強號）、莒光、區間快、區間車、觀光列車、貨物列車。（各種列車於行至該路段時平均速度約多少？）該路段為台中線K177+500處，當事列車最高速限為125km/h，在號誌顯示平安之情形下，各種列車經過之平均速度約為100~125km/h。……（若發現人員侵入軌道而緊急煞車或不及煞車而撞擊侵入軌道之人員時，是否將致生諸如列車傾覆、出軌或脫軌、火燒車、後車追撞前車……等火車往來之危險？）依物理學碰撞公式（取自教育部高中課本頒定）如下：碰撞後之列車車速=，如m1（列車重量）遠大於m2（入侵人員重量）時，碰撞後列車速度將趨近於V1，換言之列車車速將不會有所改變，因此無列車傾覆、出軌或脫軌之可能；另外列車於站間停車時，因軌道電路佔用，後方號誌機將自動顯示險阻，因此不致發生後車追撞前車之風險」（見本院卷第249至254頁），足見若被告獨自以肉身臥於軌道上，即使遭火車以正常車速撞擊，亦不致損壞火車或使火車傾覆、破壞，更未造成往來之危險，揆諸前開最高法院裁判意旨，自難謂被告所為確已該當於刑法第184條第1項所規定之客觀構成要件。
五、綜上所述，刑法第184條第1項既以客觀上足以造成火車、電
    車或其他供水、陸、空公眾運輸之舟、車、航空機有因而傾
    覆或破壞危險之行為為限，本件尚難認被告之行為已該當於
    刑法第184條第1項之以他法致生火車往來之危險罪責。揆諸
    前開規定及說明，自應為被告無罪之諭知。
據上論斷，應依刑事訴訟法第301條第1項，判決如主文。
本案經檢察官蔡雯娟提起公訴，檢察官藍獻榮到庭執行職務。
中　　華　　民　　國　　111 　年　　12　　月　　12　　日
                刑事第十九庭  審判長法  官  李昇蓉
                                    法  官  李依達
                                    法  官  張美眉
以上正本證明與原本無異。
如不服本判決應於收受送達後20日內向本院提出上訴書狀，並應
敘述具體理由；其未敘述上訴之理由者，應於上訴期間屆滿後20
日內向本院補提理由書（均須按他造當事人之人數附繕本）「切
勿逕送上級法院」。
                                    書記官 賴宥妡　　　
中　　華　　民　　國　　111 　年　　12　　月　　12　　日